【裁判字號】    89,台上,4091
【裁判日期】    890713
【裁判案由】    違反森林法
【裁判全文】
最高法院刑事判決                              八十九年度台上字第四○九一號
    上  訴  人  甲○○
右上訴人因違反森林法案件，不服台灣高等法院高雄分院中華民國八十七年六月三日
第二審更審判決（八十六年度上更(一)字第四三一號，起訴案號：台灣高雄地方法院檢
察署八十四年度偵字第八九○一號），提起上訴，本院判決如左：
    主  文
原判決撤銷，發回台灣高等法院高雄分院。
    理  由
本件原判決認定上訴人甲○○夥同已判決確定之江吉成、邱治憲、潘秋龍、楊皆得、
張茂連、郭憲松、江澄清、潘劉雲彩（為潘秋龍之妻）（江吉成經判處有期徒刑一年
二月，併科罰金五十一萬元；邱治憲判處有期徒刑一年，併科罰金三十五萬元，緩刑
四年；潘秋龍、楊皆得、張茂連、郭憲松、江澄清、潘劉雲彩均各處有期徒刑八月，
併科罰金三十五萬元，均緩刑四年）共同意圖為自己不法之所有，約定由上訴人、江
吉成帶領、邱治憲駕駛怪手開闢山徑及搬吊林材、潘秋龍搭載潘劉雲彩與楊皆得、張
茂連、郭憲松、江澄清各駕駛大貨車一輛，以便於竊取屬森林主產物之林材後，充當
搬運林材贓物所使用之車輛。於民國八十四年四月二十九日下午二時許，在高雄縣桃
源鄉建山村第六十七林班，先由邱治憲擅自以怪手砍伐雜木十二株，闢置道路一條（
長約四百五十公尺、寬約六公尺，詳如附圖紅線部分）而設置工作物，至林材所在地
，再共同持鏈鋸二部砍伐竊取國有森林主產物之櫸木一株（另含二側枝）（被害立木
價格為新台幣四十八萬二千三百八十三元、材積為一千四百二十八立方公尺）。嗣經
屏東林區管理處六龜工作站桃源分站站長陳同慶及該站技術士戴竹山因聽聞怪手引擎
聲、鏈鋸聲，立即會集同仁上山查知，並報警處理，而於同日晚間七時四十分許當場
逮獲潘秋龍、楊皆得、張茂連、郭憲松、江澄清、潘劉雲彩及邱治憲，現場留置之櫸
木一株（另含二側枝）、雜木十二株及供竊取林材後，搬運贓物所用之大貨車五輛、
上訴人所有之鏈鋸二部暨無法證明屬於何人所有之小貨車二輛、怪手一輛、拖板車一
輛、鋼索數條、機油十公升一桶、汽油十公升一桶、空柴油桶三個，江吉成與上訴人
則趁隙逃逸，嗣經循線查獲並扣押上訴人所有供盜伐林木所用之鏈鋸二部等情。因而
將第一審關於上訴人部分之判決撤銷，改判依牽連犯關係，論處上訴人為搬運贓物，
使用車輛及結夥二人以上竊取森林主產物罪刑，固非無見。
惟查：(一)、原判決無附圖，而判決主文竟諭知附圖所示之道路（即附圖紅線部分）一
條沒收，自非適法。(二)、森林法第五十一條已於八十七年五月二十七日經總統令修正
公布，其修正後第四項之內容與舊法已有不同，且該條之罰則亦有輕重之差別，上訴
人違反森林法之時間八十四年四月二十九日，係在森林法第五十一條修正公布之前，
而原審於八十七年六月三日判決時，並未依據刑法第二條第一項之規定，為比較適用
之說明，自有理由不備及不適用法則之違誤。(三)、依原判決事實所載上訴人結夥其他
之人於八十四年四月二十九日下午二時許，即在高雄縣桃源鄉建山村第六十七林班實
施犯罪行為，但理由二、(二)內竟謂上訴人尤無自備鏈鋸之伐木器材而於夜間為之之必
要等語，其認定之事實與理由不無矛盾。上訴意旨指摘原判決不當，非無理由，應認
仍有撤銷發回更審之原因。
據上論結，應依刑事訴訟法第三百九十七條、第四百零一條，判決如主文。
中      華      民      國    八十九    年      七      月     十三     日
                              最高法院刑事第十一庭
                                  審判長法官  莊  登  照
                                        法官  洪  明  輝
                                        法官  蔡  清  遊
                                        法官  黃  一  鑫
                                        法官  林  秀  夫
      右正本證明與原本無異
                                              書  記  官
中      華      民      國    八十九    年      七      月     十九     日


司法院資訊處製作；財團法人民間司法改革基金會備份。
